---
title: "Limpieza y análisis de datos del Titanic"
author: 'Autores: Saúl Santomé Rúa y Víctor Elías Afonso Rodríguez'
date: "Mayo 2021"
output:
  html_document: default
  word_document: default
  pdf_document: default
---

```{r setup, include=FALSE}
knitr::opts_chunk$set(echo = TRUE)
```

```{r echo=TRUE, message=FALSE, warning=FALSE}
# Cargamos los paquetes R que vamos a usar
library(ggplot2)
library(dplyr)
library(kableExtra)
# Cargamos el fichero de datos
titanicData <- read.csv('titanicData.csv',stringsAsFactors = FALSE)
filas=dim(titanicData)[1]
columnas=dim(titanicData)[2]
```

# 1. Descripción del dataset. ¿Por qué es importante y qué pregunta/problema pretende responder?                 
  Este *dataset* es interesante porque permite analizar los diferentes perfiles que pudieron acceder al gran barco del momento y además da la posibilidad de localizar que variables permitieron que algunos pasajeros sobrevivieran o no. Consideramos que es un análisis relevante porque conocer los factores que separó a los pasajeros de la vida o muerte se pueden identificar, esto nos lleva a entender mejor como era la sociedad de aquella época.                     
  Vamos a visualizar la estructura del conjunto de datos.
```{r, echo=FALSE}
# Verificamos la estructura del conjunto de datos
str(titanicData)
```
  Este juego de datos esta compuesto por **891 observaciones y por 12 variables**. Los datos se encuentran en inglés.  
  
  Las **variables** son:
```{r}
names(titanicData)
```
  - **PassengerId**: Es un número que corresponde con el código de cada pasajero.            
  - **Survived**: Indica si el pasajero sobrevivio o no. Los supervivientes se indica con un "1" y los no supervivientes con un "0".         
  - **Pclass**: Indica la clase en la que se encuentra el pasajero.       
  - **Name**: Es el nombre.            
  - **Sex**: Indica si es masculino o femenino.     
  - **Age**: Corresponde con la edad.      
  - **SibSp**: Es el número de esposas/hermanos que viajan con el pasajero.        
  - **Parch**: Es el número de padres/niños que viajan junto al pasajero.                    
  - **Ticket**: Número de ticket.       
  - **Fare**: Precio que ha pagado.       
  - **Cabin**: Número de cabina.     
  - **Embarked**: Puerto de embarque.       
  
  Vamos a dividir estas variables en cuantitativas y cualitativas según lo ha leido RStudio.                   

  Las **variables cualitativas** son las siguientes:
```{r, echo=FALSE}
names<-colnames(titanicData)
idQualitative<- which(names=="Name"|names=="Sex"|names=="Ticket"|names=="Cabin"|names=="Embarked")
kable( sapply(titanicData[idQualitative],class),caption="Variables cualitativas, tipos interpretados")
```
  
  Las **variables cuantitativas** son:
  
```{r}
idQuantitative<-which(names=="PassengerID"|names=="Survived"|names=="Pclass"|names=="Age"|names=="Sibsp"|names=="Parch"|names=="Fare")
kable( sapply(titanicData[idQuantitative],class),caption="Variables cualitativas, tipos interpretados")
```
  Vamos a ver **datos estadísticos** de cada variable cuantitativa para entender mejor cada una:
```{r echo=TRUE, message=FALSE, warning=FALSE}
titanicData<-titanicData[,-c(12)]
titanicData<-titanicData[,-c(11)]
titanicData<-titanicData[,-c(9)]
titanicData<-titanicData[,-c(5)]
titanicData<-titanicData[,-c(4)]
summary(titanicData)
titanicData <- read.csv('titanicData.csv',stringsAsFactors = FALSE)
```

  Gracias a este resumen podemos tener una visión del conjunto de los datos. Podemos determinar:          
  - **PassegengerID**: Funciona como el número de identificación de cada pasajero. Lo que significa que cada pasajero tiene un número de identificación, este número de identificación es una variable prescidinble ya que el valor que puede aportar es un valor en base a como asignaron cada número a cada pasajero, con lo cual no enriquece el análisis.       
  - **Survived**: Tiene un comportamiento binario.       
  - **Age**: Nos indica que hay anomalias ya que el valor mínimo es inferior a 1.     
  - **Parch**: Observamos que el valor oscila entre 0 y 6.     
  - **Fare**: Muestra que hay pasajeros que ha entrado gratis y la mayor cuantía que se ha pagado.    
  
  Una vez que conocemos mejor las variables vamos a visualizar los valores que toma cada **variable cualitativa**:
  
  **Name**
```{r}
table(titanicData$Name)
```
  Verificamos que no hay valores vacíos.                    
  
  **Sex**
```{r}
table(titanicData$Sex)
```
  Esta variable no tiene observaciones sin valor.
```{r}
577/891*100
```
  Casi el 65% de los pasageros son de género masculino.                     
  
  **Ticket**                           
```{r}
table(titanicData$Ticket)
```
  Observamos que no tiene valores vacíos y que no todos los valores son únicos.                       
  
  **Cabin**
```{r}
table(titanicData$Cabin)
```
  Observamos que tiene 687 observaciones sin valor.                             
  
  **Embarked**
```{r}
table(titanicData$Embarked)
```
  Obtenemos que esta variable puede encontrarse de 3 maneras diferentes y tiene 2 observaciones sin valor.                     
  
  Una vez que conocemos mejor las variables vamos a visualizar los valores que toma cada **variable cuantitativa**:                   

  **Survived**
```{r}
table(titanicData$Survived)
```
```{r}
342/549*100
```
  El 62% de los pasajeros fallecieron.          
  
  **Pclass**
```{r}
table(titanicData$Pclass)
```
  Solo hay 3 clases diferentes y la menos numerosa es la segunda.     
  
  **Age**
```{r}
table(titanicData$Age)
```
  Observamos que hay decimales. Lo que indica que nos puede resultar interesante agrupar para que los valores de las observaciones en valores enteros.  
  
  **SibSp**
```{r}
table(titanicData$SibSp)
```
  Hay 9 elementos diferentes y nos indica que el grueso de observaciones son de 0 hermanos.      

  **Parch**
```{r}
table(titanicData$Parch)
```
  Lo más habitual es que no tuvieran niños. 
  
  **Fare**
```{r}
table(titanicData$Fare)
```
  No hay valores vacíos.
  
# 2. Integración y selección de los datos de interés a analizar                   
  Hay variables que no vamos a necesitar:    
  - PassengerId          
  - Name          
  - Ticket
  - Fare
  - Cabin           
  - Embarked
```{r}
titanicData<-titanicData[,-c(12)]
titanicData<-titanicData[,-c(11)]
titanicData<-titanicData[,-c(10)]
titanicData<-titanicData[,-c(9)]
titanicData<-titanicData[,-c(4)]
titanicData<-titanicData[,-c(1)]

```
  Esto significa que nos quedamos solo con 6 variables. 
```{r}
summary(titanicData)
```
# 3. Limpieza de los datos                 
# 3.1 ¿Los datos contienen ceros o elementos vacíos? ¿Cómo gestionarías cada uno de estos casos?                
  Como hemos identificado anteriormente la única variable que tiene valores nulos es *Age*. 
```{r}
colSums(is.na(titanicData))
colSums(titanicData=="")
```
    Hay un total de 177 pasajeros que no tienen edad.
```{r}
177/891*100
```
  Es casi un 20% de las observaciones, esto significa que la cantidad de datos que faltan son **muy significativos**, por lo que tenemos que tratarlos. Asignamos la edad media de cada pasajero teniendo en cuenta su sexo.      
```{r}
# Ponemos la media a los valores vacíos de la variable "Age"
women_df <-titanicData[titanicData$Sex == "female",]
women_mean_age <- mean(titanicData$Age, na.rm= TRUE)
print(women_mean_age)
men_df <-titanicData[titanicData$Sex == "male",]
men_mean_age <- mean(men_df$Age, na.rm= TRUE)
print(men_mean_age)
titanicData$Age[is.na(titanicData$Age) & titanicData$Sex=="female" ] <- women_mean_age
titanicData$Age[is.na(titanicData$Age) & titanicData$Sex=="male" ] <- men_mean_age
```

# 3.2. Identificación y tratamiento de valores extremos.

  Vamos a analizar los valores extremos, la mejor manera de identificarlos es a través de los boxplot:
  
```{r}
library(reshape)
```
  
```{r}
boxplot(data=melt(titanicData), value~variable, las=1, main="Boxplot de todos los atributos")
```
```{r}
summary(titanicData)
```
  
  
  Observamos que hay 3 variables con **valores extremos**. Estas variables son:
  - Age                   
  - SibSp               
  - Parch          
  
  Podemos plantearnos que tanto *SibSp* como *Parch* son factores, por lo que realmente no son **valores atípicos**, por lo que realmente el enfoque tenemos que ponerlo en *Age*. *Age* tiene los valores correctos ya que corresponde con edades lógicas, por lo que procedemos a dejarla correctamente. 

# 4. Análisis de los datos            
## 4.1 Selección de los grupos de datos que quiere analizar/comparar (planificación de los análisis a aplicar)                
  Antes de tomar una decisión de los grupos a comparar vamos a mirar la correlación, para ello vamos a transformar la variable *sex* a tipo integer.

```{r}
table(titanicData$Sex)
titanicData$Sex <- factor(titanicData$Sex, levels=c("female","male"), labels=c(1, 2))
titanicData$Sex<-as.integer(titanicData$Sex)
table(titanicData$Sex)
```
  
  
```{r}
library(corrplot)
corrplot(cor(titanicData), method="color", tl.cex = 0.5)
```
  Gracias a la correlación podemos mirar si hay cierta relación en los comportamientos de una variable respecto a las demas. La figura anterior nos indica que es interesante comparar:
  - Survived con Pclass
  - Survived con Sex
  - Age con Pclass
  - Parch con SibSp
  
## 4.2 Comprobación de la normalidad y homogeneidad de la varianza                 
### 4.2.1 Comprobación de la normalidad               
  Empleamos el test de Shapiro-Wilk para comprobar si se encuentra distribuida de manera normal.              
  Generamos un contraste de Hipótesis.             
  $H_{0}$: Nuestra hipótesis nula es que los datos provienen de una distribución normal.         
  $H_{1}$: Nuestra hipótesis alternativa es que los datos no provienen de una distribución normal.

```{r}
titanicData$Age<-as.numeric(titanicData$Age)
shapiro.test(titanicData$Age)
shapiro.test(titanicData$SibSp)
shapiro.test(titanicData$Parch)
```
  Hemos aplicado el test en las variables que tienen más de 3 tipos de valores diferentes. El test nos indica que p-value es inferior al 5%, por lo que podemos **afirmar la hipotesis alternativa**, esto significa que los datos no se deistribuyen de una manera normal.             

### 4.2.2 Homogeneidad de la varianza         
  Para comprobar la homogeneidad de varianzas entre poblaciones empleamos el test de Fligner-Killeen.    
  
  **Survived con Pclass**                   
    Vamos a comprobar si la varianza de hombres y mujeres es la misma dentro de la variable Survived.         
  $H_{0}$: Nuestra hipótesis nula es que la varianza entre clases es la misma en Survived.               
  $H_{1}$: Nuestra hipótesis alternativa es que la varianza entre clases es diferente en Survived.
```{r}
fligner.test(Survived ~ Pclass, titanicData)
```
  p-value es inferior al 5% lo que nos indica que la varianza de ambas muestras son diferentes, lo que significa que rechazamos la hipotesis nula y **nos quedamos con la hipótesis alternativa**.                 
  
  **Survived con Sex**                  
  Vamos a comprobar si la varianza de hombres y mujeres es la misma dentro de la variable Survived.         
  $H_{0}$: Nuestra hipótesis nula es que la varianza entre hombres y mujeres es la misma en Survived.               
  $H_{1}$: Nuestra hipótesis alternativa es que la varianza entre hombres y mujeres es diferente en Survived.              
  
```{r}
fligner.test(Survived ~ Sex, titanicData)
```
  p-value es inferior al 5% lo que nos indica que la varianza de ambas muestras son diferentes, lo que significa que rechazamos la hipotesis nula y **nos quedamos con la hipótesis alternativa**.     
  
  **Age con Pclass**               
    Vamos a comprobar si la varianza de clases es la misma dentro de la variable Age.         
  $H_{0}$: Nuestra hipótesis nula es que la varianza entre clases es la misma en Age.               
  $H_{1}$: Nuestra hipótesis alternativa es que la varianza entre clases es diferente en Age.            

```{r}
fligner.test(Age ~ Pclass, titanicData)
```
p-value es inferior al 5% lo que nos indica que la varianza de ambas muestras son diferentes, lo que significa que rechazamos la hipotesis nula y **nos quedamos con la hipótesis alternativa**.                                     

  **Parch con SibSp**
      Vamos a comprobar si la varianza de número de esposas/hermanos es la misma dentro de la variable Parch.         
  $H_{0}$: Nuestra hipótesis nula es que la varianza entre número de esposas/hermanos es la misma en Parch.               
  $H_{1}$: Nuestra hipótesis alternativa es que la varianza entre número de esposas/hermanos es diferente en Parch.
```{r}
fligner.test(Parch ~ SibSp, titanicData)
```
  p-value es inferior al 5% lo que nos indica que la varianza de ambas muestras son diferentes, lo que significa que rechazamos la hipotesis nula y **nos quedamos con la hipótesis alternativa**.
  

## 4.3 Aplicación de pruebas estadísticas para comparar los grupos de datos. En función de los datos y el objetivo del estudio, aplicar pruebas de contraste de hipótesis, correlaciones, regresiones, etc. Aplicar al menos tres métodos de análisis diferentes.   

### 4.3.1 Regresiones           
  **Survived con Pclass**              
```{r}
regsurvpclass<-lm(Survived~Pclass, titanicData)

summary(regsurvpclass)
```
  **Multiple R-squared** es 0.1146 esto significa que no podemos emplear la variable *Survived* para predecir *Pclass*. Hay que tener en cuenta que lo ideal es que sea lo más cercano a 1 y en este caso es mucho más cercano a 0.    
  **P-value** es inferior a 2.2e-16, esto es muy buena señal, los estudios suelen realizarse con un nivel de significación del 5% y en este caso es muy inferior, por lo que podemos estar contento porque es una muy buena regresión.      
**Survived con Sex**
```{r}
regsexsurv<-lm(Survived~Sex, titanicData)

summary(regsexsurv)
```
  **Multiple R-squared** es 0.2952 esto significa que no podemos emplear la variable *Sex* para predecir *Survived*. Hay que tener en cuenta que lo ideal es que sea lo más cercano a 1 y en este caso es mucho más cercano a 0.    
  **P-value** es inferior a 2.2e-16, esto es muy buena señal, los estudios suelen realizarse con un nivel de significación del 5% y en este caso es muy inferior, por lo que podemos estar contento porque es una muy buena regresión.
  
  **Age con Pclass**
```{r}
regagepclass<-lm(Age~Pclass, titanicData)
summary(regagepclass)
```
  **Multiple R-squared** es 0.1073 esto significa que no podemos emplear la variable *Age* para predecir *Pclass*. Hay que tener en cuenta que lo ideal es que sea lo más cercano a 1 y en este caso es mucho más cercano a 0.    
  **P-value** es inferior a 2.2e-16, esto es muy buena señal, los estudios suelen realizarse con un nivel de significación del 5% y en este caso es muy inferior, por lo que podemos estar contento porque es una muy buena regresión.
 
 **Parch con SibSp**
```{r}
regparchsibsp<-lm(Parch~SibSp, titanicData)
summary(regparchsibsp)
```
 **Multiple R-squared** es 0.1721 esto significa que no podemos emplear la variable *Parch* para predecir *SibSp*. Hay que tener en cuenta que lo ideal es que sea lo más cercano a 1 y en este caso es mucho más cercano a 0.    
  **P-value** es inferior a 2.2e-16, esto es muy buena señal, los estudios suelen realizarse con un nivel de significación del 5% y en este caso es muy inferior, por lo que podemos estar contento porque es una muy buena regresión.           
 
### 4.3.2 Correlaciones                    
  
```{r}
cor(titanicData)
```
  Vamos a destacar las correlaciones superiores al +-0,30: Survived-Pclass, Survived-Sex, Age-Pclass y SibSp-Parch. Recordemos que el signo significa que ambas crecen o decrecen a la vez y si el simbolo es negativo significa que cuando una crece la otra decrece o a la inversa.           
  
### 4.3.3 KMEANS                       




# 5. Representación de los resultados a partir de tablas y gráficas                   
   
   **Regresión Survived con Pclass**
```{r}
plot(regsurvpclass)
```
   
 **Regresión Sex con Survived**
```{r}
plot(regsexsurv)
```
   
   **Regresión Age con Pclass**
```{r}
plot(regagepclass)
```
   
   **Regresión Parch con SibSp**
```{r}
plot(regparchsibsp)
```
 
  **Representación mediante tabla de las correlaciones entre las diferentes variables**      
```{r}
cor(titanicData)
```
  
# 6. Resolución del problema. A partir de los resultados obtenidos, ¿cuáles son las conclusiones? ¿Los resultados permiten responder al problema?
  Las conclusiones que podemos sacar del estudio son las siguientes:     
  - Los **valores extremos** encontrados son lógicos.            
  - Según el test de **Shapiro-Wilk** concluimos que los datos de las variables estudiadas **no muestran una distribución normal**.                             
  - Mediante el test de **Fligner-Kill** afirmamos que en los datos de las variables estudiadas **no hay homogeneidad de la varianza**.             
  - Basándonos en la **regresión lineal** determinamos que el conjunto de variables estudiadas no pueden emplearse para predecir las demás.    
  - La prueba de **regresión lineal** indica que el conjunto de variables estudiadas tienen un nivel de significación inferior al 5% lo que significa tienen un nivel de confianza superior al 95%.                
  - Hay una **correlación** superior al +-0,30 en: *Survived-Pclass*, *Survived-Sex*, *Age-Pclass* y *SibSp-Parch*.            
  Estos resultados permiten responder al problema porque ayuda a comprender que variables estan relacionadas entre ellas y especialmente con la variable *Survived*.          
  
